【裁判字號】    95,上易,683
【裁判日期】    950913
【裁判案由】    竊盜
【裁判全文】
臺灣高等法院刑事判決                 95年度上易字第683號
上  訴  人
即  被  告  甲○○
選任辯護人  田振慶律師
            楊偉奇律師
上列上訴人因竊盜案件，不服臺灣臺北地方法院94年度易字第20
01號，中華民國95年3月10日第一審判決（起訴案號：臺灣臺北
地方法院檢察署94年度偵字第13511號），提起上訴，本院判決
如下：
    主  文
原判決撤銷。
甲○○竊盜，處有期徒刑陸月，如易科罰金，以佰元折算壹日
。
    事  實
一、甲○○前曾於民國92年3 月間擔任旭曜電通股份有限公司（
    下稱旭曜公司）三重湯城店（址設臺北縣三重市○○路○ 段
    609巷12之7號1樓）副店長，同年9月中旬轉任旭曜公司新店
    中正店長一職，竟意圖為自己不法之所有，先於92年10月10
    日返回三重湯城店藉故找尋人事表格之際，取走置放於人事
    表單抽屜內之門禁保全備用卡後，於翌日即同年月11日下午
    10時2分許，駕駛所有型號為寶獅（標緻）206型之自用小客
    車，行走公務用通道，進入三重湯城園區（該園區為一非封
    閉廠區且夜間無人居住其內）後，隨即持該備用保全卡解除
    旭曜公司三重湯城店保全之管制，進入後隨即關閉該店內之
    錄影設備，而徒手竊取優派15吋液晶螢幕1台、康柏筆記型
    電腦1台、新力數位相機1台、MSI主機板2片、太極通信機1
    台、新力燒錄機3台、創見記憶體2條、新力記憶體1條及創
    見隨身碟11台等未稅價值總額約新台幣（下同）163,604元
    之貨物，並啟動店內收銀系統作銷貨動作後逃逸。翌日旭曜
    公司三重湯城店店長發現收銀系統之營業額有異，經查核後
    層報旭曜公司督導丙○○、總監乙○○，經調取當日晚間該
    店內與周遭停車場之監視錄影後，發現甲○○形跡可疑，丙○○、乙○○以所有相關事證質問甲○○後，甲○○始於同
    年月14日向丙○○、乙○○承認竊盜，並偕同丙○○、乙○○於該日前往台北市北投區某處，向一姓名、年籍不詳之成
    年男子取回上述貨物，始查知上情。
二、案經被害人旭曜公司訴請臺灣臺北地方法院檢察署檢察官偵
    查起訴。
    理  由
一、訊據被告甲○○固坦承曾任職於旭曜公司三重湯城店副店長
    ，並於同年9 月中旬轉任旭曜公司新店中正店長一職，且於
    轉任新店中正店長後，仍陸續返回三重湯城店等情，惟矢口
    否認有何加重竊盜之犯行，辯稱：當時因為新店中正店尚在
    裝潢，所以伊在三重、新店中正店二邊跑，旭曜公司所提92
    年10月11日監視器翻拍照片之自用小客車，確與伊所有自小
    客車同型，但並非伊所駕駛，伊所有自用小客車平時均交與
    女友駕駛，伊並無偕同丙○○、乙○○取回贓物，三重湯城
    店在尚未被旭曜公司併購而仍屬T-ZONE公司時，即曾發生類
    似之情事，目的是為了申請保險理賠云云。
二、經查:
  (一)上揭事實，業據證人即旭曜公司督導丙○○於原審審理時結
    證稱：「（問：92年10月11日你們的三重湯城店是否有東西
    遺失？）（答：是。）（問：如何發現？）（答：當天店長
    上班時，發現前一天的業績暴增，店長問店員昨天值班人員
    ，結果單價較高的東西，員工都說沒有賣，所以他們報告讓
    我知道，用總公司的營收系統查，發現是在晚上10點半左右
    有2筆大的銷貨，合計20萬元左右，但三重店只營業到9點，
    9點半人員會離去，有看監視器，發現在10點1分時，有人解
    除管制進入三重店，然後把監視器關掉，他們店裡的人，從
    背影判斷可能是被告，第二天我先到店裡去看錄影帶，被告
    在9月份已經被調到新店中正店當店長，我帶被告到三重店
    看監視器，問裡面的人是否是他，被告否認，否認之後我就
    跟主管報告，隔天我就到三重湯城園區的管制室去找園區錄
    影帶，發現在10點1分的時候有1輛標緻的車進入，因為那天
    去我是與乙○○去的，乙○○認識被告的車，所以就發現可
    能是被告的車，我們有去比對被告的車牌號碼，因為錄影帶
    的號碼不是很清楚，但是經我們去比對，發現差不多，且那
    時三重湯城店是被告侵入進入的，我們請保全去換卡片，發
    現其中第5號卡片，不是三重店的卡片，問了號碼後，發現
    是新店中正店的卡，我們就問被告中正店的第5張卡片在哪
    裡，被告說遺失了，依據三重店裡面的人說當天10日，下午
    被告有去過店裡影印人事資料空白表單，店長說有2張備用
    卡放在被告去拿人事表單的那個抽屜裡，且放很久了，被告
    知道，因為這樣我們當天就找被告出來，在新店的飲料店談
    ，被告最後有承認。）（提示偵卷第33至34頁問：這些是找
    回來失竊的物品？）（答：是。）（問：如何找回來的？）
    （答：當天承認後，我們要求被告帶我們去把贓物找回來，
    我就開車載被告與乙○○，先去被告的家中，被告先上樓約
    15分鐘後，才帶我們去北投大業路附近，路名我不清楚，由
    被告的朋友開來1輛車，將提示照片上失竊的物品交還給我
    們。）（問：這些東西有確認是三重湯城店遺失的物品？）
    （答：大致上差不多，但有1、2台不是三重湯城店失竊的物
    品，因為記憶卡與主機板不一樣，所以懷疑被告拿的東西是
    否就真的那麼多，我們認為不只這些。）（問：被告承認時
    ，他是如何說？）（答：被告承認是他拿的，但是沒有說為
    什麼，直到我們要告他為止他都不說，我們也都無法理解他
    為何要去打單子，我想應該是想讓我們的帳平衡，但是我們
    的營業額不可能那麼大，之後也都沒有聯絡了。）（問：東
    西何時拿回來？）（答：是14日。）」等情（見原審卷第17
    -20頁）。
  (二)證人即旭曜公司總監乙○○，亦於原審審理時結證稱：（問
    ：92年12月11日三重湯城店是否有物品失竊？）（答：是。
    ）（問：如何發現？）（答：店長直接通知丙○○說物品有
    短缺且被銷帳，丙○○利用星期一到三重湯城店看錄影帶，
    從中看出像被告，被告否認，我們利用星期二早上，我與丙○○去看湯城銀行的監視錄影帶，看是否有被告進入，因為
    我看過被告的車子，結果從錄影帶看晚上10點左右有看到被
    告的車開進來，問被告，被告說那天是進去園區是去買鞋子
    ，我說那天10點大家都關門了，如何買鞋子，在星期二下午
    我們找被告談，我跟他說我們都有證據，說只要承認並將失
    竊物品還給我們，我們就不追究，不承認就找警察，結果被
    告承認有偷這些物品，我們就利用當天晚上直接到北投去取
    回失竊物品。）（問：何人去取回失竊物品？）（答：就我
    與丙○○載被告一同去取回，在北投等被告朋友將贓物帶過
    來，我因為有去借用北投中央北路廁所，所以我想那條路應
    該是中央北路一段左轉進去的路，詳細路名我不知道。）（
    問：他的朋友是何人？）（答：我不認識他，他將贓物拿過
    很快的將贓物搬過來我們車中，之後很快離開現場，當場我
    沒有與他交談，只有被告與他交談，不知道說了什麼，之後
    取回物品，我們就將被告載到板橋文化路被告下車，我們就
    將贓物載回公司。）（問：在泡沫紅茶店中，被告如何說的
    ？）（答：我說如果不承認就找警察，被告說對警察印象不
    好，我說我們這邊有證據，如果不承認就報警，而且那些物
    品有銷帳，如果不是員工根本不會做此動作，後來被告有承
    認是他所偷的。）（問：92年10月間所拿回來的物品，與打
    出的2筆單子是否相符？）（答：不相符的，但是沒有去精
    算拿回的東西與打出的單子是否相符，我們只是要求被告說
    明到底拿了多少東西，我們所說的163,604元，是在提出告
    訴時，所列出成本價，並不是售價。）（問：如何從錄影帶
    中確定那輛車是我本人的？）（答：我們發現那部車進入園
    區，是利用辦公務的通道進入三重湯城園區，有規定半小時
    要出來就不用付費，所以這是熟悉環境的人，我們也有請銀
    行的保全放大錄影帶中的車號，我們再去新店比對被告停在
    新店中正路威盛大樓地下室的車，發現只有最後壹個號碼不
    清楚外，其餘號碼都相同，所以認定是被告。）」（見原審
    卷第22-24頁）。
  (三)案發當日下午9、10時許，有1輛與被告所有型號寶獅206 型
    同型之自用小客車進入三重湯城園區，此為被告所不爭執，
    因照片係翻拍以致車號並不清楚等情，亦有翻拍照片2幀在
    卷可佐（見同偵查卷第33頁）。又失竊物品已經取回，亦有
    照片3幀附卷可參（見同偵查卷第33、34頁）。
  (四)按刑法第321條第1項第1款所謂建築物，係指住宅以外上有
    屋面周有門壁，足蔽風雨，供人出入，且定著於土地之工作
    物而言，其附連圍繞之土地，不包括在內。（見最高法院50
    年台上字第532號判例）又刑法第321條第1項第1款所謂有人
    居住之建築物，雖不以行竊時居住之人即在其內為必要，但
    必須通常為人所居住之處所，始足以當之。（見最高法院47
    年台上字第859號判例）查旭曜公司三重湯城店所在之湯城
    園區，實際係由數棟大樓組合而成的工商區域，其外圍並無
    任何圍牆或管制設施，唯一設有警衛亭看管之區域，僅係設
    於園區旁之平面停車場，目的係用以管制該停車場之「汽車
    」進出停放數量，行人可自由進出，避免發生汽車進入卻無
    位可停之窘況，並非監管全園區，且旭曜公司三重湯城店的
    賣場、店或倉庫，晚上都無人居住（見原審卷第25頁、本院
    卷第69頁證人乙○○之證述、湯城園區之照片6幀附於原審
    卷第29、33至38頁），是湯城園區為一開放區域，並非封閉
    廠區，任何人員均可隨時自由行走進出，不受管制或拘束，
    且為夜間無人居住之建築物，核與刑法第321條第1項第1款
    所謂有人居住之建築物之要件不符，是被告之竊盜行為不另
    構成加重竊盜罪之要件，併此敘明。又被告辯護人聲請勘驗
    湯城園區現場，以明園區建築物與停車場之關係，然湯城園
    區現場狀況，已有照片6幀附於原審卷可參，復有證人乙○○於原審及本院就園區與停車場之使用關係加以說明，是無
    勘驗現場之必要，併此敘明。
  (五)綜上所述，由證人丙○○、乙○○二人對於如何發現旭曜公
    司三重湯城店物品失竊、處理之經過及被告如何偕同二人取
    回失竊之物品等情，二人之證詞互核一致，且有監視錄影翻
    拍與失竊物品之照片在卷可稽，足證被告所辯無非係卸責之
    詞，不足採信。是本件事證明確，被告犯行堪以認定，應予
    依法論科。
二、核被告所為，係犯刑法第三百二十條第一項之普通竊盜罪。
    又被告行為後，刑法施行法新增訂第一條之一，其第一項規
    定：「中華民國九十四年一月七日刑法修正施行後，刑法分
    則編所定罰金之貨幣單位為新台幣。」，第二項規定：「九
    十四年一月七日刑法修正時，刑法分則未修正之條文定有罰
    金者，自九十四年一月七日刑法修正後，就其所定數額提高
    為三十倍。但七十二年六月二十六日至九十四年一月七日新
    增或修正之條文，就其所定數額提高為三倍。」。查本件被
    告所犯刑法第三百二十條第一項之罪，依上開規定，其罰金
    刑應提高為三十倍，與原來之罰金規定相同，本件應依新修
    正刑法第二條一項前段之規定，適用行為時之舊法。
三、原審認被告罪證明確予以論罪科刑，固非無見，惟查：湯城
    園區為一非封閉廠區，且夜間無人居住，不符合刑法第321
    條第1項第1款之有人居住之建築物之要件，已如前述，原審
    認被告於夜間侵入有人居住之建築物竊盜，自有未洽。被告
    上訴否認犯罪，雖無理由，然原判決既有上開可議之處，自
    應由本院將原判決撤銷改判。爰審酌被告係大專畢業之學歷
    ，智識程度非低、被告於夜間駕車進入三重湯城園區後，以
    事先備置之保全卡，解除旭曜公司三重湯城店保全之管制後
    ，侵入該店內隨即關閉監視錄影設備，而徒手竊取店內上開
    財物之犯罪目的及手段、被告所竊財物價值非低，惟已經被
    害人旭曜公司取回，尚不致對被害人造成重大之損害、被害
    人旭曜公司於訴請檢警偵辦前，已表明被告只要取回贓物並
    供出犯案情節，即不再追究，被告卻未能供出作案情節，且
    於證人丙○○、乙○○具結證述後，猶未能於本院審理時坦
    承犯行，顯毫無悔意之犯後態度等一切情狀，量處如主文第
    二項所示之刑，並諭知易科罰金之折算標準，以資儆懲。又
    被告於犯罪時之刑法第41條第1項前段規定：「犯最重本刑
    為5年以下有期徒刑以下之刑之罪，而受6個月以下有期徒刑
    或拘役之宣告，因身體、教育、職業、家庭之關係或其他正
    當事由，執行顯有困難者，得以1元以上3元以下折算一日，
    易科罰金。」，又被告行為時之易科罰金折算標準，修正前
    罰金罰鍰提高標準條例第2條前段（現已刪除）規定，就其
    原定數額提高為100倍折算1日，則本件被告行為時之易科罰
    金折算標準，應以銀元300元折算1日，經折算為新臺幣後，
    應以新臺幣900元折算為1日。惟95年7月1日修正公布施行之
     刑法第41條第1項前段則規定：「犯最重本刑為五年以下有
    期徒刑以下之刑之罪，而受六個月以下有期徒刑或拘役之宣
    告者，得以新臺幣1千元、2千元或3千元折算一日，易科罰
    金。
    」比較修正前後之易科罰金折算標準，以95年7月1日修正公
    布施行前之規定，較有利於受刑人，則應依刑法第2條第1項
    前段，適用修正前刑法第41條第1項前段規定，定其折算標
    準。
據上論斷，應依刑事訴訟法第369條第1項前段、第364條、第299
條第1項前段，刑法第2條第1項前段、第320條第1項、修正前刑
法第41條第1項前段、修正前罰金罰鍰提高標準條例第1條前段、
第2條，判決如主文。
本案經檢察官郭啟東到庭執行職務。
中    華    民    國    95    年    9     月    13    日
                  臺灣高等法院刑事第十六庭
                      審判長法  官  葉  騰  瑞
                            法  官  趙  功  恒
                            法  官  莊  明  彰
以上正本證明與原本無異。
不得上訴。
                            書記官  周  素  秋
中    華    民    國    95    年    9     月    13    日
附錄：本案論罪科刑法條全文
中華民國刑法第320條
（普通竊盜罪、竊佔罪）
意圖為自己或第三人不法之所有，而竊取他人之動產者，為竊盜
罪，處
 5 年以下有期徒刑、拘役或 5 百元以下罰金。
意圖為自己或第三人不法之利益，而竊佔他人之不動產者，依前
項之規定
處斷。
前二項之未遂犯罰之。


司法院資訊處製作；財團法人民間司法改革基金會備份。
